【裁判字號】    98,上訴,3678
【裁判日期】    980930
【裁判案由】    毒品危害防制條例
【裁判全文】
臺灣高等法院刑事判決                98年度上訴字第3678號
上  訴  人
即  被  告  乙○○
                      樓之1
選任辯護人  黃重鋼律師
            林詠嵐律師
上  訴  人
即  被  告  甲○○
                    （現於臺灣宜蘭監獄另案執行中）
上列上訴人即被告因毒品危害防制條例案件，不服臺灣板橋地方
法院97年度訴字第484號，中華民國98年7月21日第一審判決（起
訴案號：臺灣板橋地方法院檢察署96年度偵字第22503、25000號
、96年度偵續字第498號、96年度毒偵字第7573號），提起上訴
，本院判決如下：
    主  文
上訴駁回。
    理  由
一、按不服地方法院之第一審判決而上訴者，應向管轄第二審之
    高等法院為之；上訴書狀應敘述具體理由；第二審法院認為
    上訴書狀未敘述理由或上訴有第 362條前段情形，應以判決
    駁回之。但其情形可以補正而未經原審法院命其補正者，審
    判長應定期間先命補正，刑事訴訟法第361條第1、2項、第3
    67條明文規定。而所謂不服第一審判決提起上訴之具體理由
    ，必係依據卷內既有訴訟資料或提出新事證，指摘或表明第
    一審判決有何採證認事、用法或量刑等足以影響判決本旨之
    不當或違法，而構成應予撤銷之具體事由，始克當之（例如
    ：依憑證據法則具體指出所採證據何以不具證據能力，或依
    憑卷證資料，明確指出所為證據證明力之判斷如何違背經驗
    、論理法則）；倘僅泛言原判決認定事實錯誤、違背法令、
    量刑失之過重或輕縱，而未依上揭意旨指出具體事由，或形
    式上雖已指出具體事由，然該事由縱使屬實，亦不足以認為
    原判決有何不當或違法者（例如：對不具有調查必要性之證
    據，法院未依聲請調查亦未說明理由，或援用證據不當，但
    除去該證據仍應為同一事實之認定），皆難謂係具體理由，
    俾與第二審上訴制度旨在請求第二審法院撤銷、變更第一審
    不當或違法之判決，以實現個案救濟之立法目的相契合，並
    節制濫行上訴（最高法院97 年度台上字第892號判決意旨參
    照）。至於其理由是否具體，則屬第二審法院審查之範圍，
    亦不在命補正之列，亦即上訴書狀已記載理由，並有具體之
    敘述時，其上訴既屬合法，第二審法院固應就其理由之是否
    可取，為實體之審理及判斷；如認其上訴書狀雖記載理由，
    但並未具體敘述時，則無須再命補正，可逕認其上訴不合法
    ，以判決駁回之（最高法院97年度台上字第3889號判決意旨
    參照）。
二、本件上訴人即被告乙○○不服原審判決，於法定期間內提起
    上訴，而形式上提出上訴理由謂：(一)戊○○偵訊時表明「我
    與馬凱從未見過面，警察說相片中的人是馬凱，要我簽名捺
    指印，我就照做。」，可知其警詢指認係警方授意，難認其
    警詢供述有特別可信情況，且戊○○上揭偵查供述為有利被
    告之證言，原審全不採納。(二)被告是否於96年5 月10日販賣
    系爭毒品予戊○○，此僅有戊○○供述，無其他補強證據，
    原審所認戊○○手機裡存有被告之電話號碼，至多僅證明被
    告與戊○○曾有通話之事實，不足證明被告有販賣毒品予戊○○之事實。(三)戊○○警詢稱「其於96年5 月20日許致電被
    告，被告稱其當時人在大陸」云云，然依出入境紀錄，被告
    當時人尚在國內，其供述可信度堪值懷疑，且無補強證據證
    明被告與戊○○、甲○○曾於96年5 月22至27日有通聯販賣
    毒品事實。(四)「戊○○知曉被告前往大陸」與「被告有無於
    98年5月22至27日期間某日販賣毒品予戊○○」之間並無必
    然之關連，顯不足作為補強證據，亦無其他證據證明被告確
    有在96年5月22至27日期間某日與戊○○連絡並販賣毒品予
    戊○○。(五)丁○○於原審時證稱:「（警察有無與你做條件
    交換？）警察有說如果我不講的話，可以辦我販賣。」，於
    偵訊中亦稱：「（市刑大所做筆錄有沒有完全照你的意思？
    ）沒有，因為警察認為我講的不是他們需要的」、「（為何
    你在警局指認送毒品的阿堯就是你在警局指認的甲○○？）
    因為桌面上就有甲○○的照片警察向我指認就是要指認此人
    」，由此可知被告及甲○○，顯係受威脅利誘，且其供述與
    被告甲○○自白亦不相符，應無證據能力。(六)就毒品交付情
    節，丁○○供稱：甲○○係交給己○○，「我只負責幫他們
    聯絡，但是毒品及金錢並未經過我手」，然甲○○自白係「
    我是有運送1,000元安非他命去該處沒錯，但我不是跟她同
    學交易，我沒有看到該男子，而是直接把毒品給丁○○的」
    ，兩人供述不符，丁○○警詢供述堪值懷疑，原審逕認兩人
    供述相符，違反證據法則。(七)丁○○顯無為對己較不利之虛
    偽陳述之必要，故其供稱代己○○購買應屬實情。(八)原審未
    拘提己○○到庭作證，以明甲○○有無交付毒品與丁○○或
    己○○，亦有調查不備之違誤。(九)丁○○證稱案發當日並未
    收受系爭毒品，通聯記錄至多僅能證明被告、甲○○與丁○○有通話之事實，亦無其他補強證據足證甲○○有交付毒品
    予丁○○云云。上訴人即被告甲○○則未提任何理由。
三、原審勘驗被告甲○○警詢筆錄之錄音帶，依據被告甲○○97
    年9月8日警詢之自白及證人戊○○、丙○○、丁○○等人於
    警詢、偵查中所為之陳述、被告乙○○使用門號0000000000
    號行動電話通訊監察譯文、證人戊○○、丙○○、丁○○、
    內政部警政署刑事警察局96年11月14日刑鑑字第0960168890
    號鑑定書等證據，認證人丁○○先以電話與被告乙○○聯繫
    購買毒品之價格後，再由被告甲○○前往交付毒品與證人丁○○，而完成毒品買賣交易之事實，而非與案外人己○○進
    行毒品交易，被告乙○○確實有於原判決附表一編號1 所示
    之時間、地點販賣甲基安非他命給證人戊○○1 次，及有於
    原判決附表一編號2、3、4 所載之時、地，另與被告甲○○
    共同販售甲基安非他命予證人戊○○、丁○○共計3 次之事
    實。並核被告乙○○、甲○○係犯毒品危害防制條例第4 條
    第2 項之販賣第二級毒品罪；另被告甲○○又犯毒品危害防
    制條例第10條第2 項之施用第二級毒品罪。被告乙○○應論
    以累犯，並加重其刑。原審審酌被告兩人不思努力，漠視毒
    品之危害性而販毒，犯後均未坦承犯行，另再衡被告甲○○
    施用毒品成癮依賴，戒除不易，量處如原判決所示之刑。經
    核原判決證據之取捨及證明力之判斷於法均無不合，從形式
    上觀察，原判決認事用法並無任何違誤之處。
四、本院查：
  (一)上訴人即被告乙○○上訴部份：
  1.原判決理由欄一(三)２認證人戊○○警詢供述有證據能力，係
    據證人戊○○於96年7月13日於檢察官偵訊時明確證稱：「
    毒品是向『馬凱』購買，他的電話0000000000…每次買3、4
    公克，1公克是買2,500到3,000元左右，買一次毒品要花1萬
    元左右。…（問：你在警局有指認『馬凱』與『阿堯』的照
    片，是否真的是向該二人購買毒品？）是」等語及證人戊○○手機電話簿內有被告乙○○及甲○○之門號，因距離本案
    查獲時甚近，記憶清晰，屬未受他人左右而出於自然之陳述
    ，惟嗣後在審判中之證言，或因時隔日久記憶模糊致未能清
    楚陳述，或因與被告同庭應訊，考量與被告有相識，甚且已
    另與被告事先勾串，為迴護被告故為有利於被告之證詞，即
    非無可能等情，而認定證人戊○○在警詢所述之情節有證據
    能力（見原判決第8頁第2行至第9頁第6行），乙○○已於原
    審爭執，其上訴仍就其已爭執而經原審認定之事項加以爭執
    ，要難謂其爭執戊○○警詢之陳述無證據能力部分之上訴理
    由具體。另原審已敘述為何不採戊○○其餘有利於被告乙○○證述之理由，經核尚無違反法律規定或經驗法則，又原審
    雖未直接說明為何不採戊○○於偵查時有利於被告乙○○之
    陳述，惟該未直接說明，尚不足以推翻原審依戊○○於警詢
    所述所為之認定，是乙○○上訴意旨(一)以原審採認不利於伊
    之戊○○警詢陳述，及不採有利於伊之戊○○於偵查中之陳
    述，即謂原審判決採證違反證據法則且不備理由，即難認係
    提起上訴之具體理由。
  2.其次，乙○○販毒予戊○○，除有戊○○供述外，尚有戊○○、乙○○及甲○○行動電話通訊監察譯文、證人丙○○、
    丁○○警偵訊證言與入出境資訊連結作業及戊○○行動電話
    中有乙○○電話號碼等作為補強證據（見原判決第13頁至18
    頁），且另說明戊○○所稱之約5月20日許應為5月22日至同
    年月27日之誤記（見原判決第12頁倒數6行至倒數第4行），
    自形式觀察，已足擔保戊○○供述之真實性。乙○○上訴意
    旨(二)(三)(四)泛稱上述補強證據非補強證據，且該補強證據與乙○○涉犯本件罪行並無必然關聯，而謂原判決違反證據法則
    云云，難謂理由具體。
  3.另關於上訴意旨(五)，原判決一(三)３中已說明「其（指證人丁○○）在審理中改證稱聯繫購毒對象暨嗣後交付毒品之人並
    非本案被告乙○○、甲○○云云，應屬迴護被告之詞，其在
    警詢所述，顯較嗣後在審理中所為之證詞為可採。．．．，
    應認具有證據能力。」（見原判決第9頁倒數第7行至最末行
    ），乙○○已於原審爭執證人丁○○警詢之供述並無證據能
    力，上訴意旨仍就原審已明白認定且核無違誤之認定再加爭
    執，且未具體指摘原審未採上揭迴護被告之證述有何違反已
    知之經驗或論理法則，或該取捨有何不當，僅泛稱原判決有
    判決不備理由之違法，顯然係置原審上開具體認定於不顧，
    要難認該指摘為具體理由。
  4.上訴意旨(六)雖以丁○○與甲○○供述不符，謂丁○○警詢供
    述堪值懷疑，原審違反證據法則云云，惟證據取捨係法院職
    權裁量，若非明顯違法，難驟指不當，原審採信證人丁○○
    警詢供述之理由既如前述，並無明顯違法情事，自不得僅依
    丁○○警詢供述與甲○○不符，且不利乙○○，即泛稱原判
    決採證違法，乙○○此部分所指，亦不足認係具體之上訴理
    由。
  5.至上訴意旨(七)(八)(九)固謂事實應係甲○○交付毒品予己○○，
    此可傳喚己○○為證，原判決尚乏補強證據云云，然原判決
    二(二)２敘明「依據被告乙○○所有0000000000行動電話與丁○○所使用0000000000行動電話門號之前揭對話內容，可知
    證人丁○○在與被告乙○○聯絡時，即已談定價格，且未見
    證人丁○○曾經表示其係為他人購買，暨交付毒品者應如何
    與己○○碰面等類此言語，可認該次向被告兩人購買毒品之
    對象應為證人丁○○無誤，．．．，況證人丁○○既證稱案
    外人己○○自95年年中起即每月委託其向被告乙○○購買毒
    品，其幫己○○購買毒品之次數約有10次左右等語，．．．
    ，可認其證述代案外人己○○向被告兩人聯繫交易毒品之原
    因，乃與常情未合」（見原判決第14頁倒數第5行至第15頁
    第22行）等情，乙○○上訴並未具體指摘原判決採用上揭通
    訊對話內容認定事實有何違法或不當，原審憑丁○○警詢供
    述、甲○○自白及監聽譯文等補強證據認定乙○○犯有本件
    罪行，自形式審查，並無何不當，乙○○上開指摘，形式上
    並不足以推翻原審認定，且無另行傳喚己○○為證之必要，
    自難認其此部分之上訴理由為具體。
  (二)上訴人即被告甲○○上訴部分：
    經查，甲○○雖於98年8月27日向提起上訴，惟未附任何理
    由，且迄今均未見有何補充，自屬上訴不合程式。
  (三)綜上，上訴人即被告乙○○雖依據卷內既有訴訟資料，主張
    原判決違誤，惟經細審其各項主張，多係對原審已明白認定
    ，經核尚無違法不當，且屬原審認定事實職權行使之部分加
    以質疑，自非屬已表明原判決有何採證、認事、用法、量刑
    等足以影響判決本旨之不當或違法之合法理由，自形式上觀
    察，即非屬足以動搖原判決之具體理由，與刑事訴訟法第36
    1條第2項所稱「具體理由」，顯非相當，其上訴為不合法律
    上之程式。另被告甲○○上訴未附理由，其上訴亦不合法律
    程式，準此，被告二人之上訴，均不合法，應予駁回，並不
    經言詞辯論為之。
  (四)至原判決第5頁第17行之97年9月8日，應係96年9月8日；第
    23頁9行之販買，應係販賣之錯繕，核均不足以影響原判決
    之合法，茲一併指明。
三、據上論斷，應依刑事訴訟法第367條前段、第372條，判決如
    主文。
中    華    民    國    98    年    9     月    30    日
                  刑事第九庭  審判長法  官  陳貽男
                                    法  官  周盈文
                                    法  官  詹駿鴻
以上正本證明與原本無異。
如不服本判決，應於收受送達後10日內向本院提出上訴書狀，其
未敘述上訴之理由者並得於提起上訴後10日內向本院補提理由書
（均須按他造當事人之人數附繕本）「切勿逕送上級法院」。
甲○○施用第二級毒品部分不得上訴。
                                    書記官  梁淑時
中    華    民    國    98    年    10    月    1     日


司法院資訊處製作；財團法人民間司法改革基金會備份。
